【裁判字號】    90,交聲,311
【裁判日期】    901231
【裁判案由】    違反道路交通管理處罰條例聲明異議
【裁判全文】
臺灣士林地方法院交通事件裁定                      九十年度交聲字第三一一號
    原處分機關  交通部公路局台北監理所基隆監理站
    異  議  人
    即受處分人  甲○○
右列異議人因違反道路交通管理處罰條例案件，對於交通部公路局台北監理所基隆監
理站於九十年六月八日所為之處分（原處分案號：基監字第裁四二─Ｚ000000
00號），聲明異議，本院裁定如左：
        主  文
異議駁回。
        理  由
一、原處分意旨略以：異議人即受處分人甲○○於民國九十年三月三十一日零時五十
    五分許，駕駛車牌號碼ＣＧ─六五一○號自用小客車，在國道一號高速公路南下
    四點九公里處，經警舉發有任意變換車道之違規，經移送交通部公路局台北監理
    所基隆監理站處理，依道路交通處罰條例第三十三條之規定，裁處罰鍰新台幣（
    下同）六千元，並依同條例第六十三條第一項第一款之規定，記違規點數一點等
    語。異議意旨略以：異議人變換車道前，有確定後方無來車才變更車道，並非任
    意變換車道，而且事發當時報請警員至現場處理，經員警研判肇事責任係駕駛車
    牌號碼ＫＪ─三四二號貨櫃車之乙○○超速行駛，並對其開立罰單，惟事後異議
    人竟仍接獲本件之罰單，請求撤銷原處分云云。
二、按汽車在行駛途中，不得驟然或任意變換車道，如欲超越前車或變換車道時，應
    先顯示方向燈告知前後車輛，並保持安全距離及間隔，方得超越或變換車道，高
    速公路交通管制規則第十一條定有明文。
三、經查(一)、本件事故發生之經過，業據證人即車號ＫＪ─三四二號貨櫃車之駕駛乙
    ○○於警訊時供述：「我見ＣＧ─六五一○號自小客車打故障燈，沒有變換車道
    動作，我就加速向前行駛，突然該自小客車變換車道，我見狀向左閃避，但仍擦
    撞該車肇事。」（見九十年三月三十一日之警訊筆錄），以及於本院訊問時結證
    ：「我當時在第二車道（外線車道），因我車子比較高，有看到施工地方所以我
    就先變換車道到內側車道，變換後那時第二車道有二、三部車子，我是到施工前
    面才變換到內側車道，他們好像急速慢下來才轉入內側車道的，異議人是最後一
    部，異議人轉時前面三、四公尺就是施工處，路肩那時不能通。‧‧我記得異議
    人當時好像要停下來要轉猶豫的樣子，我是在很近的距離看到異議人要轉（距離
    我車頭前方約三公尺左右），異議人車子的左邊的前輪與旁邊車門與我的貨櫃車
    右前車輪輪擦撞，並有碰到異議人車子的後輪到前輪。」（見本院九十年八月二
    十三日之訊問筆錄第三頁及第四頁）等語甚詳，而參酌異議人駕駛之ＣＧ─六五
    一○號自小客車受損情形，係左邊之前後車門均有遭擦撞之痕跡，有異議人之Ｃ
    Ｇ─六五一○號自小客車遭擦撞之照片一幀可證，以及異議人於本院訊問時自承
    肇事地點前有二百公尺之路段並非彎路等情（見前揭本院訊問筆錄第五頁），則
    衡諸當時情形，異議人於變換至內側車道前，自當能夠預見當時已於內側車道之
    ＫＪ─三四二號貨櫃車之相關位置，作為是否適宜變換車道之參考，卻仍疏於注
    意即變換車道至內側車道，顯見異議人當時確實有未保持安全距離即變換車道之
    事實。(二)、至於異議人雖另辯稱本件肇事原因係證人乙○○駕駛ＫＪ─三四二號
    貨櫃車超速行駛所致，惟縱令證人乙○○對本次車禍之發生有超速之違規，然依
    當時之情節，異議人仍無法減免應有之注意義務程度。從而交通部公路局台北監
    理所基隆監理站以異議人行駛高速公路不遵管制規定，任意變換車道，裁處異議
    人罰鍰六千元，並記違規點數一點，即非無據，異議人前開聲明異議，為無理由
    ，應予駁回。
四、據上論斷，應依道路交通案件處理辦法第十九條，裁定如主文。
中      華      民      國      九十      年    十二    月    三十一    日
                              臺灣士林地方法院交通法庭
                                  法  官  林  政  佑
右正本證明與原本無異。
如不服本裁定，應於送達後五日內，向本院提出抗告狀。
                                  書記官  蘇  彥  宇
中      華      民      國      九十一    年     一     月      二      日


司法院資訊處製作；財團法人民間司法改革基金會備份。
